【裁判字號】    89,易,1752
【裁判日期】    890830
【裁判案由】    家庭暴力罪之傷害
【裁判全文】
臺灣桃園地方法院刑事判決           八十九年度易字第一七五二號
    公訴人  台灣桃園地方法院檢察署檢察官
    被  告  乙○○
右列被告因家庭暴力之傷害案件，經檢察官提起公訴（八十九年度偵字第七三一七號
），本院判決如左：
        主  文
乙○○傷害人之身體，處拘役肆拾日，如易科罰金，以佰元折算壹日。
        事  實
一、乙○○與甲○○係夫妻，於八十九年四月二十四日一時許，在桃園縣中壢市○○
    路○段七Ｏ七之十四號五樓其家中，二人又因家庭細故發生口角，乙○○竟基於
    傷害之犯意，徒手毆打甲○○，並抓甲○○頭髮，致甲○○左上臂近手肘處挫傷
    瘀血四×四公分。甲○○則乘機以嘴巴咬乙○○右手掌（乙○○受傷部分未提出
    告訴）。
二、案經甲○○訴由桃園縣警察局中壢分局移送台灣桃園地方法院檢察署檢察官偵查
    起訴。
        理  由
一、訊據被告乙○○供述於前開時、地與告訴人甲○○因家庭細故起爭執，被害人有
    咬其手掌，其有抓被害人頭髮等情。惟辯稱：是告訴人打我，我擋她云云，否認
    有傷害犯行。然查被告於檢察官訊問時已供於前開時間，也是因小孩子的事才打
    她等語，且經被害人於警訊、偵查及本院訊問時指訴甚明，並有天晟醫院驗傷診
    斷書一紙在卷可稽。足認被告確有毆打告訴人，並抓告訴人頭髮致告訴人受傷情
    事。告訴人於被毆打過程中咬被告右手掌一下，乃係對於現不法之侵害，而出於
    防衛自己權利之正當防衛行為，被告自不得執此解免其罪責。被告於審理中宣言
    否認傷害犯行，並非可採。事証明確，被告犯行堪予認定。
二、核被告所為，係犯刑法第二百七十七條第一項之傷害罪。被告與告訴人係夫妻，
    彼間有家庭暴力防治法第三庭第一款所稱家庭成員關係，本件屬家庭暴力防治庭
    第二庭第二項所稱之家庭暴力罪，併予敘明。爰審酌被告僅因細故，即毆打其妻
    成傷，惟告訴人僅左上臂受有一處瘀傷（四×四公分），傷勢非重。被告尚無犯
    罪前科，素行尚佳，及其犯罪後態度等一切情狀，量處如主文所示之刑，並諭知
    易科罰金之折算標準，以示懲儆。
三、至告訴人於警訊中雖指被告於前開時、地對其恐嚇：「我是妳丈夫，我要打妳就
    打妳，我要給妳死就給妳死」云云。然被告於警訊、偵查及本院審理中始終堅決
    否認有此言詞恐嚇告訴人。告訴人於本院訊問時稱因整理房間之事發生口角，被
    告就動手打我云云，並未指及被告有此言詞恐嚇，且與其於警訊所稱於八十九年
    四月二十四日一時許被告喝完酒回來就跟我說：「我是妳丈夫，我要打妳就打妳
    ，我要給妳死就給妳死」，他喝完酒回來找我挑釁，或係因整理房間之事發生口
    角，前後不符。告訴人於警訊係稱我姐李瑞娥沒有看到我丈夫打我，但是她在門
    外有聽到云云，可見李瑞娥於告訴人與被告爭執口角時並未在現場房內，亦未見
    及被告毆打告訴人之過程，其警訊附合告訴人所陳被告有恐嚇告訴人云云，即非
    可信。尚難証明被告於為毆打告訴人之實害行為前，有先以言詞恐嚇之危險行為
    。公訴人亦未起訴及此，僅附予說明。
四、公訴意旨另此被告自八十八年間起至八十九年四月止，除前開有罪部分外，另有
    多次在此址出手毆打告訴人成傷云云。此部分公訴人所指犯行，訊據被告除坦承
    八十八年一月三十一日，有在上址毆打告訴人外，堅決否認其餘犯行。而告訴人
    除提出八十八年一月三十一日該日被毆成傷之診斷。而告訴人除提出八十八年一
    月二十一日該日被毆成傷之診斷証明書一份外，並無其他受傷就診之証明。且告
    訴人於警訊係稱被告前後傷我約十五次左右云云。於本院訊問告訴人則稱有六、
    七次，但有驗傷另有二次（即八十八年一月三十一日與前開有罪部分之二次）云
    云，足認除其所稱有驗傷部分之二次外，其他所指部分次數前後不一，且不能証
    明已成傷。按刑法第二百七十七條之傷害罪為結果犯，且不罰未遂。故除八十八
    年一月三十一日之該次傷害犯行外，既不能証明此部分公訴人所指被告其餘傷害
    犯行，因公訴人認該部刀與有罪部分有連續犯裁判上一罪關係，故不另為無罪之
    諭知。又關於八十八年一月三十一日之該次犯行，為被告於警訊、偵查及本院審
    理中所是認，並經告訴人指明且有診斷証明書一紙可証。該次之傷勢雖致告訴人
    在側外傷性耳膜破裂。惟依行政院衛生署桃園醫院八十九年八月七日桃醫醫秘字
    第Ｏ七三九八號函復稱告訴人左側耳膜破裂，於八十八年三月一日住院接受手術
    治療，於同年三月六日出院，直到八十八年十二月二十七日左側耳膜已恢復正常
    。告訴人聽力受損未達毀敗（喪失）一耳以上聽力之程度等情，足認被告該次傷
    害行為並未致生重傷之加重結果，係犯刑法第二百七十七條第一項之傷害罪，該
    罪依同法第二百八十七條前段，須告訴乃論。該行為之犯罪時間係八十八年一月
    三十一日，且告訴人於同日即就診知悉。又該次行為與前開有罪部分之傷害犯行
    （八十九年四月二十四日所為），二者相隔達一年二月又二十四日，時間相隔甚
    久，二者犯意顯然有別，並非基於概括犯意，並無連續犯之適用。則告訴人就被
    告該八十八年一月三十一日之傷害犯行，於八十九年四月二十四日始向警局提出
    告訴，顯已逾六個月之告訴期間。因公訴人亦認該次犯行與前開有罪部分有裁判
    上一罪關係，不另為不受理之諭知。
五、據上論斷，應依刑事訴訟法二百九十九條第一項前段，刑法第二百七十七條第一
    項、第四十一條，罰金罰鍰提高標準條例第一條前段、第二條，判決如主文。
本案經檢察官何祖舜到庭執行職務。
中      華      民      國       八十九     年     八     月    三十    日
                                臺灣桃園地方法院刑事第三庭
                                      法  官  謝  順  輝
右正本證明與原本無異。
如不服本判決，應於判決送達後十日內，向本院提出上訴狀。
                                      書記官  楊  連  富
中      華      民      國      八十九     年     九     月     二     日


司法院資訊處製作；財團法人民間司法改革基金會備份。
